臺灣屏東地方法院民事判決　九十三年度訴字第四七號
　　原　　　告　戊○○
　　　　　　　　丙○○
　　　　　　　　丁○○
　　　　　　　　乙○○
　　　　　　　　己○○
　　　　　　　　甲○○
　　訴訟代理人　蕭永宏律師
　　被　　　告　庚○○
右當事人間侵權行為損害賠償事件，本院於民國九十三年五月五日辯論終結，判決如
左：
    主      文
原告之訴及假執行之聲請均駁回。
訴訟費用由原告負擔。
    事實及理由
一、原告起訴主張：被告於民國九十二年二月二日七時五十分許無照駕駛車號ＷＯ二
    四九五號自小貨車沿屏東縣長治鄉○○村○○路由北往南行駛，行經新興路與復
    華街交叉路口前十至二十公尺時，已經發現原告之父林文明駕駛車號Ｅ八一五○
    六號自小貨車沿復華街由東向西行駛而來。惟被告竟未減速，仍以時速五十至六
    十公里之車速通過路口，致林文明剎車不及而與被告發生交通事故導致死亡。原
    告戊○○因此支出殯葬費共計新臺幣（以下同）五十萬元（此部分原告僅請求四
    十萬元）、修車費用十三萬元。而原告等人為林文明之子女，因林文明之死亡感
    到無比痛苦，受有五十萬元之精神上損害。因被告就事故之發生應負百分之六十
    之過失責任，故依侵權行為之法律關係，於本院聲明：(一)被告應給付原告戊○○
    六十一萬八千元，及自起訴狀繕本送達之翌日起至清償日止，按週年利率百分之
    五計算之利息。(二)被告應給付原告丙○○、丁○○、乙○○、己○○、甲○○各
    三十萬元，及自起訴狀繕本送達之翌日起至清償日止，按週年利率百分之五計算
    之利息。(三)願供擔保請求宣告假執行。
二、被告則以：伊行經交叉路口，已減速至五十至六十公里，因信賴林文明會遵守支
    線道應暫停讓幹道車先行之規定，而繼續前行。但林文明卻未遵守前開規定，導
    致本件車禍發生。因此，伊應不必負過失責任。而縱使認為伊有過失，林文明亦
    應負百分之七十以上之過失責任。另原告主張其支出殯葬費用五十萬元，並未舉
    證證明，且原告精神慰撫金之請求亦屬過高。此外，原告已領取強制汽車責任保
    險金一百四十萬元，應予扣除等語置辯，故請求駁回原告之訴及假執行之聲請，
    如受不利益之判決，願供擔保請求宣告免予假執行。
三、查被告之駕駛執照於八十四年九月八日遭吊扣，仍於九十二年二月二日七時五十
    分許駕駛車號ＷＯ二四九五號自小貨車沿屏東縣長治鄉○○村○○路由北往南行
    駛。被告以時速五十至六十公里之車速通過新興路與復華街交叉路口時，適有原
    告之父林文明亦駕駛車號Ｅ八一五○六號自小貨車沿復華街由東向西行駛進入該
    路口，並正面撞及被告所駕自小客貨車左側車身，導致林文明不治死亡等事實，
    有原告提出之現場圖一份、現場照片六張、舉發違反道路交通管理事件通知單、
    檢察官勘驗筆錄各一張（以上均為影本）為證，應堪信為真實。
四、按因故意或過失，不法侵害他人之權利者，負損害賠償責任；不法侵害他人致死
    者，對於支出醫療及增加生活上需要之費用或殯葬費之人，亦應負損害賠償責任
    ；不法侵害他人致死者，被害人之父、母、子、女及配偶，雖非財產上之損害，
    亦得請求賠償相當之金額；不法毀損他人之物者，被害人得請求賠償其物因毀損
    所減少之價額，民法第一百八十四條第一項前段、第一百九十二條第一項、第一
    百九十四條、第一百九十七條分別定有明文。次按行車至無號誌之交岔路口時，
    應減速慢行，作隨時停車之準備，道路交通安全規則第九十三條第一項第二款亦
    有明文。查本件發生交通事故之路口，並無號誌之設置，此見現場照片即明，被
    告行經前開無號誌之交叉路口，倘能減速慢行至得隨時停車之狀態，應能及早發
    現林文明駛車前來，並事先停車避免林文明死亡事故之發生。因此，本件依原告
    提出之證據，雖然無法證明被告通過事發之路口未減速慢行，但依前開事實推論
    ，應足以認定被告行經事發路口，並未減速至可以隨時停車應變之程度。揆諸前
    開道路交通安全規則之規定，被告就本件交通事故及林文明之死亡，應負過失之
    責。據此，原告對於支出林文明殯葬費之人即應負損害賠償責任，並應賠償林文
    明所駕車輛，因毀損所減少之價額。又原告等人為林文明之子女，亦得請求被告
    為非財產上之損害賠償。
五、原告等人因林文明死亡所受之損害數額之計算？
  (一)殯葬費部分：
    查原告戊○○主張其因林文明之死亡支出殯葬費用五十萬元一節，為被告所否認
    。而原告戊○○就其是否曾經支出殯葬費用？以及實際支付之數額？均未能舉證
    以實其說，不能遽信為真。從而，原告戊○○請求被告賠償殯葬費用，不能准許
    。
  (二)精神慰撫金部分：
    原告等人為林文明之子女，林文明因交通事故死亡，原告等人為人子女，自難免
    痛苦不堪。而原告戊○○國中畢業，務農，有農地、建地各一筆，二筆土地上均
    有未經保存登記之房屋；原告丙○○國小畢業，有土地、房屋等不動產，現為法
    院所查封拍賣中；原告己○○國小畢業，務農；原告甲○○高中畢業，以務農為
    業，有公寓一棟；原告丁○○國小肄業，在養護中心工作，無任何不動產。原告
    乙○○國小畢業，從事工業，亦無任何不動產；被告則初中畢業，曾經擔任船員
    ，事後以打零工為業，過年時並曾運送人造花作生意貼補家用，每月收入不定，
    有畸零地五筆等不動產等情，為兩造所不爭執。故本院衡酌兩造之身份、財產及
    社會地位，認原告等人其因林文明死亡各受有五十萬元之精神上損害。
  (三)修車費用部分：
    查林文明所駕之車輛為八十九年二月份出廠，因本件車禍致車輛毀損，原告戊○○因此花費零件費用十萬五千九百十二元、工資二萬四千零八十八元，合計十三
    萬元為修復等情，業據其提出結帳清單影本、統一發票影本各一份為證，被告就
    此亦不爭執，堪信為真。惟按損害賠償之基本原則，一方面在於填補被害人之損
    害，一方面亦同時禁止被害人因而得利；故物被毀損時，被害人依民法第一百九
    十六條請求賠償物被毀損所減少之價額，得以修復費用為估定之標準，但以必要
    者為限。換言之，關於更新零件部分之請求，應扣除按汽車使用年限計算折舊後
    之費用。查林文明所駕車輛乃八十九年二月出廠，至本件車禍發生時止，出廠已
    歷三年。其材料部分應予折舊。依行政院所頒固定資產耐用年數為五年，依定率
    遞減法每年折舊千分之三六九，該車更換零件部分經扣除折舊額後，原告得請求
    之零件修理費四萬二千一百七十元，另加計工資二萬四千零八十八元，原告須支
    付之修理費用為六萬六千二百五十八元（ 42170+24088=66258）。依照前開說明
    ，原告戊○○得請求被告賠償。
  (四)綜上所述，原告戊○○因本件車禍事故致林文明死亡所受之損害額為五十六萬六
    千二百五十八元，原告丙○○、丁○○、乙○○、己○○所受之損害額則各為五
    十萬元。
六、末按損害之發生或擴大，被害人與有過失者，法院得減輕賠償金額，或免除之。
    前二項之規定，於被害人之代理人或使用人與有過失者，準用之，民法第二百十
    七條第一、三項定有明文。查被告就本件交通事故之發生雖有過失，但依現場照
    片及檢察官之勘堪筆錄所示，林文明所駕車輛行駛於支線道，毀損部位在車頭；
    被告所駕車輛行駛於幹線道，毀損部位在左側車身。由此可見，事發當時被告行
    駛於幹線道，並先於林文明進入交叉路口。按汽車行駛至無號誌交岔路口及無交
    通警察指揮之交岔路口，支線道車應暫停讓幹線道車先行；另汽車行駛時，駕駛
    人應注意車前狀況，並隨時採取必要之安全措施，道路交通安全規則第一百零二
    條第一項第二款、第九十四條第三項定有明文。本件林文明行駛於支線道，並以
    車頭撞及被告所駕車輛之左側。可見林文明行經無號誌之路口並未注意車前狀況
    ，亦未減速慢行作隨時停車之準備，更未禮讓幹線道車輛先行，甚為明確。林文
    明就損害之發生自屬與有過失，且為本件交通事故發生之主要原因。據此，本院
    認林文明就本件交通事故之發生，應負擔百分之七十之過失責任。依法爰依前開
    比例，減輕被告應賠償之金額。依此計算，被告應賠償原告戊○○之數額應為十
    六萬九百八百七十七元（ 566258X30%=169877）；原告應賠償原告丙○○、丁○○、乙○○、己○○之數額各為十五萬元（ 500000X30%=150000），總計被告應
    賠償之數額應為七十六萬九千八百七十七元。按保險人依本法規定給付之保險金
    ，視為加害人或被保險人損害賠償金額之一部分；加害人或被保險人受賠償請求
    時，得扣除之，強制汽車責任保險法第三十條定有明文。查原告等人主張其已經
    請領之強制汽車責任保險金額為一百四十萬元，被告就此亦不爭執，應堪信為真
    實。據此，被告應賠償之總額扣除前開保險金後，被告已毋須再為賠償。從而，
    原告依侵權行為之法律關係，求為判決被告應給付原告戊○○六十一萬八千元，
    應給付原告丙○○、丁○○、乙○○、己○○、甲○○各三十萬元，及均自起訴
    狀繕本送達之翌日起至清償日止，按週年利率百分之五計算之利息，即非有據，
    應予駁回。又原告之訴既經駁回，其假執行之聲請，亦失所附麗，應併予駁回之
    。
據上論結，原告之訴為無理由，依民事訴訟法第七十八條，判決如主文。
中　　　華　　　民　　　國　　九十三　　年　　　五　　　月　　十九　　　日
                                    臺灣屏東地方法院民事第一庭
~B審判長法官　羅心芳
~B法　　　官　許蓓雯
~B法　　　官　周群翔
右為正本係照原本作成。
如不服本判決，應於收受送達後二十日內向本院提出上訴書狀（均須按他造當事人之
人數附繕本）。
~B法院書記官　溫訓暖
中　　　華　　　民　　　國　　九十三　　年　　　五　　　月　　十九　　　日
